臺灣高雄地方法院刑事判決　　　　　　　　　　　　九十三年度訴字第二四八八號
　　公　訴　人　臺灣高雄地方法院檢察署檢察官
　　被　　　告　戊○○　男　三.
　　選任辯護人　柳聰賢律師
右列被告因違反槍砲彈藥刀械管制條例案件，經檢察官提起公訴（九十年度偵字第號
），本院判決如左：
    主  文
戊○○未經許可，持有可發射子彈具有殺傷力之改造手槍，處有期徒刑壹年拾月，併
科罰金新臺幣拾伍萬元，罰金如易服勞役，以新臺幣玖佰元即銀元參佰元折算壹日。
扣案仿ＧＬＯＣＫ廠半自動手槍製造之改造手槍貳支（均含彈匣壹個，槍枝管制編號
0000000000號、0000000000號）、仿ＳＩＧＳＡＵＥＲ廠半自
動手槍製造之改造手槍壹支（含彈匣壹個，槍枝管制編號0000000000號）
均沒收。
    事  實
一、戊○○明知未經中央主管機關許可，不得持有可發射子彈具有殺傷力之各式槍砲
    及子彈，因借款與丁○○新台幣（下同）八萬元五千元後，竟於民國九十三年一
    月間某日，在其高雄縣鳥松鄉○○村○○路二十之一號住處，質押取得丁○○所
    交付，具有殺傷力之仿ＧＬＯＣＫ廠半自動手槍製造之改造玩具手槍二支（均含
    彈匣一個，槍枝管制編號：0000000000號、0000000000號
    ）、具有殺傷力之仿ＳＩＧ　ＳＡＵＥＲ廠半自動手槍製造之改造玩具手槍一支
    （含彈匣一個，槍枝管制編號：0000000000號）、具有殺傷力之口徑
    九ＭＭ制式子彈及直徑約九ＭＭ金屬彈頭之土造子彈各一顆，以及不具殺傷力之
    仿ＢＥＲＥＴＴＡ廠半自動手槍製造之玩具手槍一支（含彈匣一個，槍枝管制編
    號0000000000）、不具殺傷力之直徑約九ＭＭ金屬彈頭之玩具金屬子
    彈二十一顆、玩具金屬空彈殼一顆，而未經許可，無故持有上開槍彈，並將上揭
    四支改造手槍、玩具手槍以每二支包裝成一包，分二包放置在衣櫥上及沙發底下
    ，子彈及空彈殼二十四個放置在床頭櫃上直立式桌曆內，嗣於九十三年二月二十
    六日十三時許，為警在上址查獲，並扣得上開改造手槍三支、玩具手槍一支、子
    彈二十三顆、空彈殼一顆等物。
二、案經高雄縣政府警察局仁武分局報請臺灣高雄地方法院檢察署檢察官偵查起訴。
    理  由
壹、程序部分：
一、關於被告戊○○與辯護人爭執被告於警詢及偵查初訊時所為之自白非出於任意性
    ，應無證據能力部分：
  (一)按被告之自白，非出於強暴、脅迫、利誘、詐欺、疲勞訊問、違法羈押或其他不
    正之方法，且與事實相符者，得為證據，刑事訴訟法第一百五十六條第一項定有
    明文。而訊問被告，應全程連續錄音，必要時，並應全程連續錄影。但有急迫情
    況且經記明筆錄者，不在此限。又筆錄內所載之被告陳述與錄音或錄影之內容不
    符者，除有前項但書情形外，其不符之部分，不得作為證據，刑事訴訟法第一百
    條之一第一項、第二項定有明文。上開規定，依同法第一百條之二，於司法警察
    官或司法警察詢問犯罪嫌疑人時，準用之。所謂應「全程連續錄音、錄影」，係
    指於訊問筆錄製作開始至完成之全部過程，均應予錄音、錄影。考其立法目的，
    在於建立訊問筆錄之公信力，並擔保訊問程序之合法正當，亦即在於擔保被告（
    犯罪嫌疑人）對於訊問之陳述係出自由意思，及筆錄所載內容與其陳述相符。如
    果被告（犯罪嫌疑人）之陳述係自白，並基於自由意思而非出於不正當之方法，
    且其自由之陳述與事實相符，縱令對其訊問時未經全程連續錄音或錄影，致訊問
    程序稍有瑕疵，仍難謂其自白之筆錄，無證據能力（最高法院八八年台上五七六
    二號、九十二台上字第二八七四號、九十二年台上字第四一二三號判決、九三台
    上三七０號參照）。
  (二)被告於本院審理時辯稱：警訊、偵查初訊時有關持有槍枝、子彈之自白，係因毒
    癮發作，所做之陳述不具有任意性云云，惟經本院於九十四年一月十日當庭勘驗
    警訊錄音帶及警訊錄影帶結果：警察詢問被告時，已告知行使刑事訴訟法第九十
    五條之權利，且被告之母親在場，警訊過程採全程錄音，以一問一答方式了解案
    件過程，再文句整理成警詢筆錄之內容，整理之筆錄與警詢內容大致相同，且員
    警態度平和，詢問口氣和善，無強暴脅迫情形。被告回答問題時，精神正常，口
    語清晰，其中雖有打呵欠、拿面紙擤鼻涕之情形，然無任何精神渙散或不濟之情
    形，且神情自然，仍可以正常做筆錄。受訊問中催促其到場之母親先行回家，並
    確實回答扣案槍彈係綽號棋仔之人於二個多月前因欠被告八萬多元，將槍枝先行
    留置於被告處以為擔保，亦清楚明確敘述綽號棋仔之身高、長相、特徵。足徵其
    所辯警訊時毒癮發作精神不濟云云，應屬推諉卸責之詞，自不足信。至被告所辯
    於偵查初訊時毒癮發作，神智不清云云，此部分雖無錄音帶以供本院勘驗，然觀
    之卷附九十三年二月二十七日檢察署偵訊筆錄，承辦檢察官並未於該訊問筆錄上
    記載被告有何身體不適及精神不濟等不能接受訊問之情形，況被告於檢察官初訊
    時，對於持有槍枝、子彈，仍為相同意思之供述，其上開毒癮發作，神智不清之
    辯解，要難採信。從而，被告於警詢及偵訊訊問之供述，既係出於自由健全之意
    思所為，自有其證據能力。
二、關於證人丙○○於警詢之陳述具有證據能力部分：
    按被告以外之人於檢察事務官、司法警察官或司法警察調查中所為之陳述，與審
    判中不符時，其先前之陳述具有較可信之特別情況，且為證明犯罪事實存否所必
    要者，得為證據，刑事訴訟法第一百五十九條之二定有明文，證人丙○○於警詢
    中之陳述，係緊接案發之後，並無足夠之時間思考其相關利害關係，未有外力介
    入干擾之情形，就渠等陳述當時外部客觀情況而言，其陳述具有可信性，且為證
    明被告犯罪事實所必要，依刑事訴訟法第一百五十九條之二之規定，有證據能力
    ，故其於警詢中陳述槍枝、子彈為被告之朋友所寄放等語，得為證據。
三、關於辯護人爭執警方搜索扣押時拍攝之現場照片無證據能力部分：
    九十三年二月二十六日十三時三十分許，警員乙○○、鍾永仁、葉明恭持臺灣高
    雄地方法院核發之搜索票進入被告之住處搜索，在三樓之被告房間內衣櫥上、沙
    發下及床頭櫃上桌曆內查獲槍彈，而警員所拍攝之照片呈現現場蒐證時之狀況，
    表示該證物之存在及型態，具有客觀性，足以確認在被告家中查獲槍枝，此為依
    法定程序所取得之證據，是檢察官如提出現場蒐證照片為物證，自屬有證據能力
    。
貳、實體部分
一、訊據被告戊○○矢口否認有未經許可持有槍彈之犯行，辯稱：丁○○提一袋衣服
    前來說要住我家，我不知道他袋子裡藏有槍枝，我從未看過那些槍云云。辯護人
    則以：扣案槍彈係丁○○所有，案發之前槍枝以報紙包覆置於紙袋內寄放在被告
    面，除非曾經刻意翻動過，亦無知悉之理，被告並無持有槍彈之故意等語為被告
    辯護。經查：
  (一)右開事實，業據被告於警詢時供稱：槍械是一位綽號叫棋仔的朋友所寄放，大約
    是在二個月前，詳細時間已忘記。他拿到我家樓下交給我，因他欠我八萬多元，
    想先行寄放在我這裡，以後再贖回（見警詢筆錄第三頁），於檢察官偵查初訊時
    供稱：改造槍枝是朋友棋仔寄的，因為他欠我七、八萬元拿那個來抵債（見偵訊
    筆錄第九頁）等語明確，核與證人丙○○於警詢時亦證稱：槍械是戊○○綽號棋
    仔的朋友所寄放等語相符（見警詢筆錄第六頁），且經本院傳訊被告所提供綽號
    棋仔（本名為丁○○）之人到庭證稱：我綽號為泡泡、進仔而非棋仔，以前有欠
    被告八萬五千元還沒有還，被告向我催討，因為我沒有錢還他，所以在九十三年
    年初時將扣案之槍彈向被告抵債，我沒有限時期拿回。以槍枝抵債後，被告沒有
    向我拿錢。我拿給被告時有表示這是槍，被告起先婉拒，我再三跟被告說家裡的
    人住院，被告才勉強答應。我有表示這槍枝沒有什麼殺傷力等語綦詳（見本院卷
    九十四年二月十六日審理筆錄）。並有臺灣高雄地方法院搜索票、扣押筆錄、扣
    押目錄各一紙、照片九幀等在卷可稽，及改造手槍三支（含彈匣三個，槍枝管制
    編號：0000000000號、0000000000號、00000000
    00號）、玩具手槍一支（含彈匣一個，槍枝管制編號0000000000）
    、子彈二十三顆（其中一顆經鑑定試射用去）、玩具金屬空彈殼一顆扣案為憑。
    是被告確於上開時、地，以抵債之意思而質押持有丁○○所交付之扣案槍彈一情
    至為明確。
  (二)被告固辯稱：是丁○○來借住時拿二包東西來，我沒有查看裡面是什麼，我以為
    是衣服，不知道放置的是槍彈，沙發底下的槍枝也不知道是誰放的云云。但查：
    前開扣案之槍彈在被告房內所查獲之置放處，業據證人即高雄縣警察局仁武分局
    警員乙○○於本院審理時證稱：搜索時查扣的物品中，子彈裝在透明夾鍊袋中放
    置於床頭櫃三角直立式日曆的洞裡面，衣櫥上面袋子裡面二支槍、沙發下面袋子
    裡有二支槍，衣櫥上面的槍枝有以報紙包裹，沙發下面的槍枝沒有以報紙包裹。
    進入房間內搜索後才看到哪裡放槍及子彈，從被告二人睡的床只能看到桌曆沒有
    看到子彈，沙發下面的紙袋要蹲下來才看得到，站著看不到，我先蹲下去再趴下
    去看，沒有辦法直接看到子彈，要將桌曆拿起來才看得到等語（見本院九十四年
    一月十日審理筆錄）。證人丁○○亦於本院審理時證稱：槍枝有用報紙及紙袋包
    裹，與子彈全部包在一起，起先分二包包裝，我去的時候問被告放在哪裡，被告
    表示找一個較不顯眼、比較不佔空間的地方放置，我就放在被告的衣櫥及衣櫃上
    面，沙發下面的不是我放的，我不知道誰放的。被告當時沒有打開看等語（見本
    院九十四年二月十六日審理筆錄）。又證人丁○○於本院審理時供稱其都稱呼被
    告為叔叔，彼此間並無仇隙，則證人丁○○於本院所為之證述，當無攀誣構陷被
    告之理。且證人乙○○所搜索出前開槍彈之擺放處所，與證人丁○○證稱其所擺
    放之處所不同，其中一袋槍枝擺放在必須刻意蹲下搜尋才可看見的位置，而原先
    與槍枝包裝在一起之子彈又放置於更隱密之三角直立式桌曆下方，足見被告明知
    其為槍彈而收受後，將之取出確認，並將槍彈藏放在其所自認為不顯眼之位置。
    被告所辯不知其為槍彈云云，無非卸責之詞，不足採信。
  (三)至證人丙○○於本院審理時雖證稱：有看到丁○○在案發前幾天提著東西來借住
    ，我們將原來所睡覺的房間借給他住，丁○○有表示有東西要借放該處，我不知
    為何要借放該處，也不知道是槍枝。丁○○離開後我們就搬回去該房間，丁○○
    離開時表示還要回來，紙袋所寄放的地方我們沒有去翻動，我們也不知道沙發下
    面有東西，是警察來時才知道衣櫥上及沙發下有槍枝等語（見本院九十四年一月
    十日審理筆錄），惟其於警詢時曾稱：槍械等物是戊○○朋友所寄放，時間、地
    點、用途我都不知道，我都是聽戊○○說的等語（見警卷第六頁、第七頁），參
    以證人丁○○於本院審理時證稱：拿上開槍彈給被告時，並無他人在場，當時我
    交付槍枝子彈時，被告女友丙○○在樓下等語（見本院九十四年二月十六日審理
    筆錄），證人丙○○上開於本院審理中所為之證述與警詢時之陳述不符，應足認
    證人丙○○於本院審理時之證詞係為附和被告辯詞始為前開證述，自屬迴護被告
    之詞，不足執此遽為有利被告之認定。
  (四)扣案之改造玩具手槍、子彈、彈殼等物經送請內政部警政署刑事警察局鑑驗結果
    ，認(1)送鑑手槍一支（含彈匣，槍枝管制編號0000000000），係由仿
    ＧＬＯＣＫ廠半自動手槍製造之金屬玩具手槍，更換土造金屬槍管改造而成之改
    造手槍，機械性能良好，可擊發適用子彈，認具殺傷力；(2)送鑑手槍一支（含彈
    匣，槍枝管制編號0000000000），認係由仿ＧＬＯＣＫ廠半自動手槍
    製造之金屬玩具手槍，更換土造金屬槍管改造而成之改造手槍，機械性能良好，
    可擊發適用子彈，認具殺傷力；(3)送鑑手槍一支（含彈匣，槍枝管制編號000
    0000000），認係由仿ＳＩＧ　ＳＡＵＥＲ廠半自動手槍製造之金屬玩具
    手槍，車通槍管內阻鐵改造而成之改造手槍，機械性能良好，可擊發適用子彈，
    認具殺傷力；(4)送鑑手槍半成品一支（含彈匣，槍枝管制編號00000000
    00號）認係仿ＢＥＲＥＴＴＡ廠半自動手槍製造之金屬玩具手槍，經檢視，其
    不具槍管，無法供擊發子彈使用，認不具殺傷力；(5)送鑑子彈二十一顆，認均係
    玩具金屬子彈（具直徑約九ＭＭ之金屬彈頭），經檢視，其均不具底火、火藥，
    非為完整之子彈結構，認均不具殺傷力；(6)送鑑子彈一顆（經試射），認係口徑
    九ＭＭ制式子彈，認具殺傷力；(7)送鑑子彈一顆，認係土造子彈（具直徑約九Ｍ
    Ｍ金屬彈頭），經試射，可擊發，認具殺傷力；(8)送鑑彈殼一顆，認係玩具金屬
    空彈殼。有該局九十三年三月十九日刑鑑字第Ｚ000000000號槍彈鑑定
    書一份附卷足憑。
  (五)綜合上述，被告確於上開時、地，因丁○○積欠其八萬五千元債務，乃接受劉某
    所交付具有殺傷力之上開改造手槍及子彈而持有之，約定以之作為質押擔保之用
    ，並將之藏放於住處衣櫥上、沙發底下及床頭櫃上等事實，至為灼然。被告於本
    院審理中，空言否認犯行，翻覆前供，所辯各節，核係畏罪飾卸之詞，犯罪事證
    已臻明確，其犯行可堪認定，應予依法論科。
二、查本件被告行為後，立法者有鑑於改造手槍具有取得容易、比對困難及與制式槍
    枝火力相近之特性，而槍砲彈藥刀械管制條例處罰之刑責亦屬較輕等情事，遂予
    修正槍砲彈藥刀械管制條例關於改造手槍之相關規定，經總統於九十四年一月二
    十六日修正公布，並自公布日起第三日即自九十四年一月二十八日起施行。修正
    前原條例第十一條第四項規定：「未經許可，持有第四條第一項第一款所稱其他
    可發射金屬或子彈具有殺傷力之各式槍砲者，處一年以上七年以下有期徒刑，併
    科新臺幣七百萬元以下罰金」；嗣修正後則刪除原條例第十一條，改列於同條例
    第八條，並於該條第四項規定：「未經許可，持有第四條第一項第一款所定其他
    可發射金屬或子彈具有殺傷力之各式槍砲者，處三年以上十年以下有期徒刑，併
    科新臺幣七百萬元以下罰金」。茲就前開修正前、後規定相比較之結果，應以被
    告行為時之舊法即修正前槍砲彈藥刀械管制條例第十一條第四項之規定較有利於
    被告；至被告所涉未經許可持有子彈之犯行，因槍砲彈藥刀械管制條例修正前、
    後關於第十二條第四項之規定，其構成要件與法律效果均屬相同，對行為人罪刑
    之論科亦無二致，自應依刑法第二條第一項前段規定，適用裁判時即修正後同條
    例第十二條第四項之規定處斷。
三、核被告戊○○所為，分別係犯修正前槍砲彈藥刀械管制條例第十一條第四項未經
    許可持有第四條第一項第一款所稱其他可發射子彈具有殺傷力之槍砲罪、及修正
    後槍砲彈藥刀械管制條例第十二條第四項未經許可持有子彈罪。又被告同時持有
    可發射子彈具有殺傷力之改造手槍三支及具有殺傷力之制式子彈、土造子彈各一
    顆，係以一行為觸犯數罪名，為想像競合犯，應依刑法第五十五條前段之規定，
    從一重論以修正前槍砲彈藥刀械管制條例第十一條第四項未經許可持有其他可發
    射子彈具有殺傷力之槍砲罪。辯護意旨雖另主張被告於警詢、偵查及本院審理時
    均供出槍、彈來源係丁○○並因而查獲，應有槍砲彈藥刀械管制條例第十八條第
    四項減免刑責之適用云云。按犯本條例之罪，於偵查或審判中自白，並供述全部
    槍砲、彈藥、刀械之來源及去向，因而查獲或因而防止重大危害治安事件之發生
    者，減輕或免除其刑，槍砲彈藥刀械管制條例第十八條第四項前段固定有明文。
    惟所謂查獲，係指依其自白，查獲槍砲、彈藥、刀械之來源及去向而言，不包括
    自己持有被查獲之情形在內（最高法院九十二年度台上字第五五二四號判決意旨
    參照）。被告經警查獲其持有中之上開槍彈後，雖於警詢及偵訊中自白，自與因
    而查獲或因而防止重大危害治安事件之發生之要件不符，自無上開減輕或免除其
    刑規定之適用。爰審酌被告持有具殺傷力之改造玩具手槍、子彈，對社會治安及
    人民生命財產具有潛在之危害威脅甚鉅，且持有之槍枝數量達三支及其犯後否認
    犯行，毫無悔意，態度非佳等一切情狀，量處如主文所示之刑，併就所處罰金刑
    部分，諭知易服勞役之折算標準，以示懲儆。至公訴人雖具體求刑有期徒刑三年
    ，惟審酌上開情節，本院認量處如上之刑，已足昭烔戒，附此敘明。扣案之具有
    殺傷力仿ＧＬＯＣＫ廠半自動手槍製造之改造玩具手槍二支（均含彈匣一個，槍
    枝管制編號：0000000000號、0000000000號）、仿ＳＩＧ
    　ＳＡＵＥＲ廠半自動手槍製造之改造玩具手槍一支（含彈匣一個，槍枝管制編
    號：0000000000號），均係違禁物，應依刑法第三十八條第一項第一
    款之規定宣告沒收；另按，子彈一經試射，其彈藥部分已因擊發而燃燒殆盡，其
    餘部分亦裂解為彈頭及彈殼，已不具子彈之外型及功能，從而前開扣案之制式子
    彈一顆、土造子彈一顆，業因送驗後經試射而擊發，是其所遺留之彈殼已非違禁
    物，亦非被告所有之物，爰不予宣告沒收。而查扣之手槍半成品一支（含彈匣一
    個，槍枝管制編號0000000000）、玩具金屬子彈（具直徑約九ＭＭ之
    金屬彈頭）二十一顆，經送內政部刑事警察局鑑定結果，認均不具殺傷力等情，
    已如前述，是此部分物品，顯非違禁物，且與本案被告犯罪無關連性，依法自不
    得予以宣告沒收。又扣案之海洛因（毛重一公克）、安非他命（毛重零點八公克
    ）、注射針筒二支、玻璃吸食器一支等物，與本件犯行無關，爰不予宣告沒收，
    併此敘明。
據上論斷，應依刑事訴訟法第二百九十九條第一項，修正前槍砲彈藥刀械管制條例第
十一條第四項、第十二條第四項，刑法第十一條前段、第二條第一項但書、第五十五
條、第四十二條第二項、第三十八條第一項第一款，罰金罰鍰提高標準條例第二條，
現行法規所定貨幣單位折算新台幣條例第二條，判決如主文。
本案經檢察官甲○○到庭執行職務。
中　　　華　　　民　　　國　　九十四　　年　　　二　　　月　　二十五　　日
                                  臺灣高雄地方法院刑事庭
                                      審判長法  官 陳志銘
                                            法  官 王雅苑
                                            法  官 林芳華
右正本證明與原本無異。
如不服本判決，應於判決送達後十日內，向本院提出上訴狀。
                                            書記官 賴佳慧
中　　　華　　　民　　　國　　九十四　　年　　　三　　　月　　　二　　　日
附錄本案論罪科刑法條
修正前槍砲彈藥刀械管制條例第十一條
未經許可，製造、販賣或運輸第四條第一項第一款所稱其他可發射金屬或子彈具有殺
傷力之各式槍砲者，處五年以上有期徒刑，併科新臺幣一千萬元以下罰金。
未經許可，轉讓、出租或出借前項所列槍砲者，處三年以上十年以下有期徒刑，併科
新臺幣七百萬元以下罰金。
意圖供自己或他人犯罪之用，而犯前二項之罪者，處無期徒刑或七年以上有期徒刑，
併科新臺幣一千萬元以下罰金。
未經許可，持有、寄藏或意圖販賣而陳列第一項所列槍砲者，處一年以上七年以下有
期徒刑，併科新臺幣七百萬元以下罰金。
第一項至第三項之未遂犯罰之。
槍砲彈藥刀械管制條例第十二條
未經許可，製造、販賣或運輸子彈者，處一年以上七年以下有期徒刑，併科新台幣五
百萬元以下罰金。
未經許可，轉讓、出租或出借子彈者，處六月以上五年以下有期徒刑，併科新台幣三
百萬元以下罰金。
意圖供自己或他人犯罪之用，而犯前二項之罪者，處三年以上十年以下有期徒刑，併
科新台幣七百萬元以下罰金。
未經許可，持有、寄藏或意圖販賣而陳列子彈者，處五年以下有期徒刑，併科新台幣
三百萬元以下罰金。
第一項至第三項之未遂犯罰之。
